【裁判字號】    88,上,853
【裁判日期】    890105
【裁判案由】    損害賠償
【裁判全文】
臺灣高等法院民事判決  八十八年度上字第八五三號
    上  訴  人  甲○○
    訴訟代理人  鄭世脩律師
    上  訴  人  丙○○○      .
                丁○○○      .
                戊○○        .
    右三人共同
    訴訟代理人  郭士功律師
    被  上訴人  乙○○84..
    法定代理人  王明舜        .
    訴訟代理人  廖年盛律師
右當事人間請求損害賠償事件，上訴人對於中華民國八十八年四月十六日臺灣桃園地
方法院八十七年度訴字第一一一四號第一審判決提起上訴，本院判決如左：
    主    文
原判決關於命上訴人連帶給付超過新台幣佰捌拾玖萬壹仟伍佰拾貳元及利息部分與
該部分假執行之宣告，暨訴訟費用之裁判（除確定部分外）均廢棄。
右開廢棄部分，被上訴人在第一審之訴及其假執行之聲請均駁回。
其餘上訴駁回。
第一、二審訴訟費用（除廢棄部分外）由上訴人連帶負擔五分之四，餘由被上訴人負
擔。
本判決關於上訴人丙○○○、丁○○○、戊○○敗訴部分，准其於假執行程序實施前
，以新台幣佰捌拾玖萬壹仟伍佰拾貳元或同額之富邦銀行八德分行之定期存單為被
上訴人預供擔保，得免為假執行。
    事    實
甲、上訴人甲○○方面：
一、聲明：(一)原判決不利於上訴人部分廢棄。(二)右廢棄部分，被上訴人第一審之訴駁
    回。(三)第一、二審訴訟費用由被上訴人負擔。(四)如受不利判決，願供擔保，請准
    宣告免為假執行。
二、陳述：除與原判決記載者相同，茲引用之外，補稱：
 (一) 巧比幼兒園係由上訴人四人平均各出乙份股金後承租場地而成立，平日小孩之照
    顧亦未特別分配，由上訴人四人相互支援；每月之收入，均於月底攤掉支出後即
    行平分。至於帳冊並非由上訴人戊○○一人獨製，然上訴人丙○○○、丁○○○
    、戊○○提出之帳冊，幾乎全為戊○○所為，且帳冊上之筆墨均屬一致，內容亦
    與事實不符，足見該帳冊並非當時營業之帳冊，係彼等為脫免民事責任而製。
 (二) 上訴人甲○○對於被上訴人之照顧方面，業據台灣桃園地方法院八十五年度自字
    第一○二號、鈞院八十五年度上易字第七四○四號刑事判決認定並無過失之情，
    即無構成民法第一百八十四條侵權行為之餘地，自無庸再行論斷有無同法第一百
    八十五條之共同侵權行為，依最高法院二十二年上字第三四三七號判例所示，自
    不負連帶賠償責任。原判決適用民法第一百八十五條第一項之規定，判命上訴人
    甲○○負賠償責任，顯有錯誤。
乙、上訴人丙○○○、丁○○○、戊○○（下稱丙○○○等三人）方面：
一、聲明：(一)原判決不利於上訴人部分廢棄。(二)右開廢棄部分，被上訴人在第一審之
    起訴及假執行之聲請均駁回。(三)第一、二審訴訟費用由被上訴人負擔。(四)如受不
    利之判決，上訴人願以現金或等值面額富邦銀行八德分行定期存單為擔保，請准
    宣告免予假執行。
二、陳述：除與原判決記載者相同，茲引用之外，補稱：
 (一) 依被上訴人之病例記載，被上訴人於手術前左額之傷口僅係擦傷，且開刀傷口處
    與擦傷處不同，此有台灣省立桃園醫院八八桃醫秘字第○一一二六號函乙紙在卷
    可稽，且為被上訴人開刀之醫生林炎正亦證稱：「那擦傷與血塊是否有因果關係
    無法判斷。」，被上訴人又無法就上開事實為舉證，則其損害之發生與行為間並
    無相當因果關係，依最高法院四十八年台上字第四八一號判例，被上訴人並無主
    張損害賠償之權，原審逕以被上訴人左額處有擦傷即認係導致被上訴人腦中血塊
    之成因，其因果關係認定顯有錯誤。
 (二) 依醫師林炎正及陳坤荃之證言，直至三月二十七日止，被上訴人頭部並無足以導
    致腦中血塊之撞擊外傷。而被上訴人母親於刑事案件所稱被上訴人曾於巧比幼兒
    園中因坐螃蟹車不知是如何弄到的小擦傷云云，其時間與可能導致腦中血塊之撞
    擊時間不符，且縱有受傷，亦僅係小擦傷，非足以造成腦中血塊之撞擊傷口，故
    至八十五年三月二十七日止，被上訴人之頭部並無足以造成腦中血塊之撞傷，是
    被上訴人於巧比幼兒園中縱受有擦傷，亦不致導致腦中血塊。況八十五年三月二
    十八日被上訴人曾經由其母親曾攜帶外出，該日經醫生認為最有可能發生撞擊之
    日期，被上訴人既非完全留在巧比幼兒園，則發生撞擊導致被上訴人腦中血塊之
    時點，並非必定發生於巧比幼兒園內，原判決僅以受傷期間曾處於巧比幼兒園中
    及依上訴人甲○○於刑事案件審理中所言，即推定本件撞擊原因為騎螃蟹車之擦
    傷所致，令上訴人負共同侵權行為責任，自屬違背證據。
 (三) 被上訴人係本於第三人之利益契約而依據債務不履行之法律關係訴請損害賠償，
    然查：
 (1) 被上訴人主張上訴人係合夥經營巧比幼兒園，然卻無法舉證以實其說，原審僅引
    用刑事庭筆錄中關於巧比幼兒園之事務分配，即認定上訴人間有合夥關係之存在
    ，其判決自有未具理由之情形。
 (2) 被上訴人係於八十五年三月初起由其母親委託上訴人甲○○於夜間照顧，自八十
    五年三月十九日方改為全日托嬰，故被上訴人生母僅與甲○○訂約，除約定由甲
    ○○於夜間照顧被上訴人外，白天之托嬰亦因甲○○於巧比幼兒園上班之故而由
    甲○○將被上訴人帶至巧比幼兒園以便就近照顧，再由甲○○支付部分場地費用
    而已，足見托嬰契約僅存在於被上訴人生母以及甲○○間；故縱認上訴人間係合
    夥經營巧比幼兒園，然並無任何特約賦予甲○○代表全體執行合夥事務之權限，
    依民法第六百七十一條之規定，上訴人甲○○與被上訴人母親間之托嬰契約效力
    不及於合夥，是被上訴人與上訴人丙○○○等三人並無托嬰契約存在，被上訴人
    亦未證明此事實，所為主張無足憑採。
 (四) 上訴人間成立巧比幼兒園雖未有訂立任何書面契約，其內部營業方式乃允許個別
    私自接洽照護契約及收費，僅須繳納「場地費」予巧比幼兒園，乃一屬共同利用
    場地，但仍各自獨力收費之特殊無名契約；再，巧比幼兒園全日托每月需繳費新
    台幣（下同）一萬五千元，而被上訴人自認其於三月八日為「早上臨時托」，自
    三月十九日改為「全日托」，僅分別繳納三千元及一千九百三十元之費用。依上
    開經營及收費方式，雖上訴人丙○○○等三人於刑事庭陳稱為「共同經營」方式
    ，然事實上並非「合夥關係」，不得因有「巧比幼兒園」之名稱成立即可推論係
    合夥關係。
 (五) 上訴人丙○○○等三人均為家庭主婦欲補貼家用而與上訴人甲○○成立「巧比幼
    兒園」，雖不諳法律而未訂有明確契約以規範彼此間權利義務，但彼此間之契約
    本質應屬特別無名契約之一種，而非合夥契約；甚且上訴人丙○○○等三人均未
    曾接洽本件托嬰契約，亦未委任甲○○負責代表接洽，更未曾獲有本件托嬰契約
    對價之利潤分配，故本件應屬上訴人甲○○一人所訂立之個別契約，上訴人丙○
    ○○等三人與被上訴人間並無任何委任契約關係存在，自不應負有債務不履行之
    責任。
三、證據：除援用原審之立證方法外，提出刑事筆錄影本二份、帳單影本三張為證。
丙、被上訴人方面：
一、聲明：(一)上訴駁回。(二)上訴費用由上訴人負擔。
二、陳述：除與原判決記載者相同，茲引用之外，補稱：
 (一) 依省立桃園醫院八八桃醫秘字第○一一二六號函，被上訴人手術前只有左額一處
    擦傷，而開刀傷口與擦傷處不同，足證被上訴人在手術前除了左額一處擦傷外，
    頭部並無其他之撞傷處，而被上訴人之母親李麗秋於八十五年三月二十九日之前
    一、二天即發現被上訴人頭部受傷，上訴人甲○○亦知道被上訴人頭部有受傷，
    且陳稱係被上訴人於園內坐螃蟹車弄到的，足見被上訴人左額之擦傷係在上訴人
    照顧期間受撞擊所致，並非被上訴人之母親於八十五年三月二十八日帶出去所間
    造成，則被上訴人之受傷與上訴人未盡善良管理人之過失責任間自有相當因果關
    係存在。
 (二) 頭部受撞擊後，是否會引起腦內出血，端看其撞擊力大小，不是以外表所留下之
    傷痕大小來判斷，撞擊力大的，若其接觸面小，其外表傷痕亦有可能很小，上訴
    人辯稱被上訴人之左額僅小擦傷，非足以造成腦中血塊云云，顯不足採。
 (三) 上訴人在刑事案件中已自承合開巧比幼兒園，輪流照顧小孩，即屬共同經營幼兒
    園之事業，共同擔任照顧小孩之責任，縱然係由上訴人甲○○出面與被上訴人之
    母接洽托嬰，但托嬰契約成立後，即由上訴人共同照顧，故上訴人甲○○出面簽
    訂之托嬰契約效力應及於丙○○○等三人，上訴人丙○○○等三人辯稱照顧被上
    訴人係上訴人甲○○私下和被上訴人之母簽訂托嬰契約與渠等無關云云，乃卸責
    之詞不足採信。
三、證據：援用原審之立證方法。
丁、本院依職權調閱台灣桃園地方法院八十五年度自字第一○二號甲○○業務過失傷
    害之刑事卷證，並囑託鑑定被上訴人之傷勢恢復情形。
      理      由
一、被上訴人起訴主張：上訴人共同合夥經營巧比幼兒園，八十五年三月初，被上訴
    人之母親將被上訴人委由甲○○夜間照顧，同月十九日起即改至巧比幼兒園全日
    托嬰，由上訴人共同照顧被上訴人，詎上訴人疏於注意，於照顧被上訴人期間未
    盡善良管理人之責任致被上訴人頭部遭撞擊受傷，引起左側硬腦膜下腔出血，造
    成左腦半球梗塞、右側慢性硬腦膜下出血，並導致被上訴人因而右半身偏癱、智
    能不足、發育遲延，依法上訴人應負侵權行為及債務不履行之責任，爰求為命上
    訴人連帶賠償一千四百六十五萬五千九百三十八元及法定利息之判決（被上訴人
    於原審與其父親王明舜並列為原告，原審判命上訴人連帶給付被上訴人與訴外人
    王明舜四百九十七萬九千八百六十一元及上訴人甲○○、戊○○自八十七年九月
    十一日；上訴人丙○○○自八十七年九月十二日；上訴人丁○○○自八十七年九
    月十日起均至清償日止按年息百分之五計算之法定利息。並駁回被上訴人與王明
    舜其餘請求，被上訴人就其敗訴部份未聲明上訴，訴外人王明舜則於本院審理中
    撤回起訴，被上訴人主張其請求之金額仍與原審所列相符）。
二、上訴人甲○○則以：上訴人間確實合夥經營巧比幼兒園，雖伊自八十五年三月初
    起即受委託於夜間照顧被上訴人，白天則由被上訴人之母親攜回；自三月十九日
    起，因被上訴人之母親時間無法配合，白天乃將被上訴人送至巧比幼兒園為全日
    托，由上訴人共同照顧，夜間再由伊自巧比幼兒園攜回家中照顧。然上訴人甲○
    ○已盡心照顧被上訴人，並無疏失之處，此情業經原審及本院刑事庭審查無誤而
    認定無過失確定在案，故無侵權行為及債務不履行之情形，縱使被上訴人於托嬰
    期間受有損害亦與上訴人甲○○之行為間無相當因果關係，被上訴人據以訴請甲
    ○○賠償，於法即非有據等語。上訴人丙○○○等三人則以：上訴人間並未合夥
    經營巧比幼兒園，而僅共同利用該幼兒園之場地，各自對外招攬受託照顧孩子，
    再依約定支付場地費用，被上訴人係由上訴人甲○○私人接受委託並獨自照顧，
    與巧比幼兒園無關，上訴人丙○○○等三人與被上訴人間並無托嬰之委任契約存
    在，自無債務不履行可言；再者，被上訴人係於甲○○照顧期間發病送醫，被上
    訴人無法舉證其係於巧比幼兒園期間受傷及因上訴人丙○○○等三人之不法行為
    所致，遽依侵權行為及債務不履行訴請上訴人丙○○○等三人賠償，並非有理等
    語，資為抗辯。
三、兩造對於被上訴人之母親即訴外人李麗秋自八十五年三月初即將被上訴人委由甲
    ○○夜間照顧，三月十九日起即改至巧比幼兒園全日托（晚上再由甲○○自幼兒
    園攜回家中照顧）；嗣被上訴人因頭部遭撞擊受傷，引起左側硬腦膜下腔出血，
    雖於三月二十九日送醫，然仍造成被上訴人左腦半球梗塞、右側慢性硬腦膜下出
    血，並導致被上訴人因而右半身偏癱、智能不足、發育遲延等事實，均不爭執，
    並有被上訴人提出之診斷證明書六份、醫藥費收據十份在卷足稽（見原審卷第二
    九至四四頁），自堪信為真實。被上訴人以上訴人於受託照顧期間未善盡照顧責
    任，應負侵權行為及債務不履行之責任，上訴人則以前揭情詞置辯；經查：
 (一) 上訴人甲○○主張巧比幼兒園係上訴人共同出資，每人各出資一股，場地則由上
    訴人丁○○○出面洽租，幼兒園內之工作及小孩之照顧均未特別分配，由上訴人
    四人相互支援，每月之收入，均於月底攤掉支出後即行平分乙節（見本院卷第六
    ○頁），為上訴人丙○○○等三人及被上訴人所不爭（見本院卷第五八頁），上
    訴人丙○○○等三人並稱：巧比幼兒園並未登記何人為負責人或園長，如有家長
    將小孩送至園方托顧，無論何人出面接洽均算合夥業務，園方之照顧白天之全日
    托係早上七點至下午六點，也有以時計算之臨時托，如因小孩個人因素只黏某個
    人者，則臨時托之費用由該個人取得但需支付場地費用及伙食費等語；甚且上訴
    人丙○○○等三人於甲○○涉嫌業務過失傷害之刑事案件審理時亦陳稱：係四人
    合開巧比幼兒園，一人輪流一星期做掌廚及打掃工作，弄完就出來幫忙帶小孩，
    其餘未輪流掌廚者即負責帶小孩．．．．此有被上訴人提出之刑事筆錄影本在卷
    為憑（見原審卷第一一一至一一七頁），並經本院調閱原審八十五年度自字第一
    ○二號甲○○業務過失傷害刑事卷證審認無訛。依此堪可認定巧比幼兒園確由上
    訴人合夥共同經營，上訴人丙○○○等三人主張上訴人間僅共同經營巧比幼兒園
    而非合夥云云，顯與事實不符，委無足取。
 (二) 上訴人丙○○○等三人又主張被上訴人係先委由甲○○於夜間照顧，嗣後因甲○
    ○在幼兒園上班，為便於照顧，甲○○乃於白天攜同被上訴人至幼兒園，一面工
    作一面照顧，再由甲○○支付場地費用予幼兒園，故被上訴人之母親實際上僅與
    甲○○成立托嬰關係，甲○○接受委託照顧被上訴人，並非出自上訴人丙○○○
    等三人及巧比幼兒園之授權，而係甲○○個人之行為，被上訴人與上訴人丙○○
    ○等三人間並無委任之法律關係等語，並提出帳單三份為證。然查，上訴人甲○
    ○陳稱其先前受託夜間照顧（白天由被上訴人之母親李麗秋帶回自行照顧），嗣
    因李麗秋工作之故，自八十五年三月十九日起，被上訴人除於夜間仍由上訴人甲
    ○○個人照顧外，白天改至巧比幼兒園為全日托，下班時上訴人甲○○將被上訴
    人帶回家中，翌日上班時則一併將被上訴人送至巧比幼兒園，期間若李麗秋有空
    則可至幼兒園將被上訴人帶出，嗣後再行送回等情，為被上訴人所不爭，核與上
    訴人丙○○○等三人於刑事案件審理中所述之情節相符（見原審刑事卷第五六至
    六○頁）；此外，上訴人於原審亦自認受被上訴人之母李麗秋之託而照顧被上訴
    人．．．（見原審卷第二○頁背面）。上訴人均已自認巧比幼兒園並未登記何人
    為負責人或園長，無論何人出面接洽受託照顧小孩均算合夥業務之事實，則被上
    訴人主張其自八十五年三月十九日起委由巧比幼兒園全日托之事實，亦堪認定屬
    實。上訴人丙○○○等三人以受託照顧被上訴人之事全由上訴人甲○○接洽，而
    甲○○未經上訴人丙○○○等三人及巧比幼兒園之授權，主張彼等三人未與被上
    訴人之母親成立托嬰關係，亦無足採。至上訴人丙○○○等三人所提出之帳冊係
    其私人所為之文件，其真正又為上訴人甲○○所否認；再參之帳冊內容之記載，
    費用之收取均以孩子名義登記，依一般社會經驗法則自係園方向家長收取，上訴
    人丙○○○等三人主張被上訴人部分之費用係由上訴人甲○○支付，然為甲○○
    所否認，上訴人丙○○○等三人又無法舉證證實，上開主張自非可信。
 (三) 如前所述，被上訴人既自八十五年三月十九日起經由其母李麗秋委由上訴人合夥
    經營之巧比幼兒園為全日托嬰，並支付費用，彼此間應屬有償之委任契約，依民
    法第五百三十五條規定，上訴人對於被上訴人之照顧應以善良管理人之注意為之
    ，否則自難免疏失之責。被上訴人則為上開委任契約之利益第三人，依民法第二
    百六十九條第一項自得本於該契約對於上訴人（即巧比幼兒園）有所主張，自不
    待言。查，被上訴人於八十五年三月間曾因上呼吸道感染至訴外人陳坤荃所開設
    之診所看診五次即三月十四日、三月十六日、三月二十一日、三月二十五日、三
    月二十七日，期間並無硬腦膜出血之症狀出現，三月二十七日看診時，被上訴人
    頭部並無外傷亦無腫起來之樣子等情，業經證人陳坤荃於原審法院刑事庭審理時
    證述詳實（見原審刑事卷第四五、六頁）。又被上訴人於巧比幼兒園時曾因坐螃
    蟹車致頭部撞傷乙節，業經上訴人甲○○及被上訴人之母李麗秋於原審法院刑事
    庭審理時陳述在卷，上訴人丙○○○等三人亦不否認被上訴人曾於巧兒園內乘坐
    螃蟹車（見原審刑事卷第四六頁、第五六至五九頁），此外並無證據證明被上訴
    人曾因其他因素而造成外傷，足見被上訴人僅於幼兒園內有被撞傷情事。再被上
    訴人係因外傷而引起急性硬腦膜出血，致造成左腦半球梗塞、右側慢性硬腦膜下
    出血，並導致被上訴人因而右半身偏癱、智能不足、發育遲延等現象，亦經證人
    林炎正、陳子勇於原審法院刑事庭審理時結證無誤（見原審刑事卷第四四頁、第
    四六頁、第七○至七二頁），上訴人於原審對於被上訴人請求金額之因果關係亦
    表示無意見（見原審卷第一二七頁），堪認被上訴人係於巧比幼兒園內未受妥善
    照顧而受傷，雖上訴人甲○○經刑事庭以其犯罪無法證明而判決無罪確定，然並
    不得以此即推定上訴人有盡善良管理人之注意義務，此外，上訴人亦無法證明其
    就被上訴人之照顧已盡善良管理人之注意義務，自無得免其疏失之責，從而被上
    訴人本於侵權行為及債務不履行之法律關係訴請上訴人連帶賠償損害，自為法之
    所許。爰分述其請求金額於下：
 (1) 醫療費用部分：被上訴人主張其因受傷共支出醫療費用一萬六千三百三十六元，
    有其提出之醫藥費收據十份為證，上訴人對該收據之真正並無意見（見原審卷第
    三五至四四頁、第七六頁背面），自堪信為真實，惟其中證明書費三百元並非醫
    療所必須，不得請求；另原審駁回被上訴人伙食費三千八百元之請求部分，因被
    上訴人並未聲明上訴，故此部份亦應扣除，則被上訴人所得請求之金額應為一萬
    二千二百三十六元。
 (2) 喪失勞動能力部分：查被上訴人因左腦半球梗塞、右側慢性硬腦膜下出血，導致
    右半身偏癱、智能不足、發育遲延等情，經長庚醫院鑑定結果為：左上肢功能顯
    著運動障礙，殘廢等級第七級；右上肢功能喪失機能，殘廢等級第六級；兩下肢
    均遺存顯著運動障礙，殘廢等級第四級；智力嚴重受損；依被上訴人之情形整體
    評鑑應屬勞工保險殘廢給付標準第五項規定：中樞神經系統機能遺失極度障害，
    終身不能從事任何工作，經常需醫療護理或專人週密照護，殘廢等級第一級。此
    有該院八十八年十月二十八日（88）長庚院法字第○五三四號函在卷可按，兩造
    均無異議（見本院卷第六八頁、第七九頁），從而被上訴人按勞工保險殘廢給付
    標準二級殘障標準請求喪失勞動能力之損失，亦屬有據。而被上訴人請求自十八
    歲起，按八十五年度之平均基本工資每月一萬五千三百六十元計算至六十歲退休
    止之損害計四百十六萬五千六百零三元，其中十八歲至二十二歲部分經原審予以
    駁回，被上訴人未聲明上訴，故此部份不予審酌。本院以為若依台灣目前之經濟
    發展，被上訴人年滿二十二歲當時之基本工資每月應不低於一萬五千三百六十元
    ，且上訴人對此項請求標準亦無爭議；又勞動基準法第五十四條規定強制退休年
    齡為六十歲，故被上訴人依基本工資計算損害額至滿六十歲止，應予准許。惟被
    上訴人需至一百零六年六月二十八日（即滿二十二歲止）起始得請求勞動能力之
    損失至六十歲退休即一百四十四年六月二十八日止。而本件損害發生時間醫師推
    定為八十五年三月二十八日，自損害發生之日起至被上訴人滿二十二歲即一百零
    六年六月二十八日止之損害應予扣除；再被上訴人一次期前請求應依霍夫曼式計
    算法扣除中間利息。被上訴人係於八十四年六月二十八日出生，自八十五年三月
    二十八日（即損害發生時間）至一百四十四六年六月二十八日（即六十歲）止，
    共五十九年又三月即七百十一個月（其霍夫曼係數為330.00000000）；自八十五
    年三月二十八日至一百零六年六月二十八日（即二十二歲）止，共二十一年又三
    月即二百五十五個月（其霍夫曼係數為173.00000000），是被上訴人所得請求之
    勞動損失，經依霍夫曼式計算法扣除期前利息後計二百四十萬五千二百七十四元
    （15360×330.00000000－00000×173.00000000＝ 0000000，元以下四捨五入）
    ，逾此所為之請求，不應准許。
 (3) 增加生活上需要部分：如前述，被上訴人既已因中樞神經系統機能遺失極度障害
    ，而終身不能從事任何工作，經常需醫療護理或專人週密照護，殘廢等級第一級
    ，則日後之醫療復健與看護費用等勢必增加被上訴人之生活負擔，是其主張依二
    級殘廢等級，依勞工保險殘廢給付標準二級殘障標準之一千日（按一級殘障給付
    標準為一千二百日）給付生活上所增加之費用，既未逾法定標準，尚非無據。被
    上訴人亦請求依八十五年度之基本工資每月一萬五千三百六十元計算，上訴人亦
    無爭議，本院以為依目前看護費用之行情，上開金額尚屬正當。則其所得請求之
    看護費經扣除期前利息後應為四十七萬八千四百八十七元（15360×30.00000000
    ＋15360×30.000 00000×10÷30＝ 478487），被上訴人僅請求四十七萬四千百
    零二元，未逾上開得請求之金額，應予准許。
 (4) 精神慰藉金部分：被上訴人受傷後因智力受損、發育遲緩、右半身偏癱，年僅三
    歲餘，終其一生均無法活動自如，且須仰賴他人看護，其身、心即肉體及精神所
    受痛若，自非筆墨所能形容，從而被上訴人請求非財產上之賠償，應屬有據；本
    院審酌被上訴人所受傷害程度，及上訴人甲○○係高中畢業、目前於餐廳打零工
    、月入約一萬五千元、名下無不動產（見原審卷第一三三頁）；上訴人丙○○○
    高中畢業、丁○○○商職畢業、戊○○專科畢業（見原審卷第一一六頁），彼等
    為貼補家用始成立幼兒園賺取微薄利潤、經濟能力有限之兩造身分、學識、社會
    經濟地位等情狀，認為被上訴人請求慰撫金以一百萬元為適當。
四、綜上所述，被上訴人依侵權行為及債務不履行之法律關係訴請上訴人賠償三百八
    十九萬一千五百十二元及自附帶民事起訴狀繕本送達翌日即上訴人甲○○、戊○
    ○自八十七年九月十一日；上訴人丙○○○自八十七年九月十二日；上訴人丁○
    ○○自八十七年九月十日起均至清償日止按年息百分之五計算之法定利息，為有
    理由，應予准許。逾此所為請求，為無理由，應予駁回。原審就超過上開應准許
    部分，為上訴人敗訴之判決，並為假執行之宣告，自有未洽。上訴意旨就此部分
    指摘原判決不當，求予廢棄改判，為有理由，爰由本院予以廢棄並駁回被上訴人
    此部分在第一審之訴及假執行之聲請。至於上開應准許部分，原審判命上訴人給
    付，核無違誤，上訴意旨，就此部分，仍執陳詞，指摘原判決不當，求予廢棄，
    為無理由，應駁回其上訴。
五、上訴人丙○○○等三人陳明如受不利之判決，願以現金或等面額富邦銀行八德分
    行定期存單為擔保，請准宣告免予假執行，核無不合，爰酌定如主文所示之金額
    並准許之。另本件事證已明，兩造其餘攻擊防禦方法，無礙判決結果，故不予一
    一論述，併敘明之。
六、據上論結，本件上訴為一部有理由，一部無理由，依民事訴訟法第四百五十條、
    第四百四十九條第一項、第四百六十三條、第七十九條但書、第八十五條第二項
    ，第三百九十二條，判決如主文。
中      華      民      國    八十九    年    一      月       五       日
                                臺灣高等法院民事第九庭
                                    審判長法  官  吳  謙  仁
                                          法  官  蘇  瑞  華
                                          法  官  姜  素  娥
右正本係照原本作成。
如不服本判決，應於收受送達後二十日內向本院提出上訴書狀，其未表明上訴理由者
，並應於提出上訴後二十日內向本院補提理由書狀（均須按他造當事人之人數附繕本
）。
中      華      民      國    八十九    年    一      月       七       日
                                          書記官  黃  美  玉


司法院資訊處製作；財團法人民間司法改革基金會備份。
